臺灣新北地方法院行政訴訟判決
　　　　　　　　　　　　　　　　　　　111年度交字第68號
原      告  黃浩志  

被      告  新北市政府交通事件裁決處
                      設新北市○○區○○路○段000號2樓
代  表  人  李忠台    住同上
訴訟代理人  黃曉妍    律師
上列當事人間因交通裁決事件，原告不服被告民國110年12月24
日製開新北裁催字第48-ZA0000000號違反道路交通管理事件裁決
，向本院提起行政訴訟，本院判決如下：
    主  文
一、原告之訴駁回。
二、訴訟費用新臺幣參佰元由原告負擔。
    事實及理由
壹、程序方面：
    原告不服被告所為道路交通管理處罰條例第8 條之裁決而提
    起撤銷訴訟，依行政訴訟法第237 條之1 ，應適用交通裁決
    事件訴訟程序。本件因卷證資料已經明確，且被告已提出答
    辯狀等相關資料送達原告表示意見，有被告民國111 年3 月
    30日新北裁申字第1115302156號函在卷可憑（見本院卷第43
    頁），已為程序保障，且為避免當事人開庭之勞費及訴訟經
    濟，依同法第237條之7 規定之裁量，爰不經言詞辯論，直
    接裁判。
貳、實體方面：
一、爭訟概要：
　　緣原告黃浩志駕駛車牌號碼000-0000號自用小客車（下稱系
    爭汽車）於民國（下同）110年10月4日8時11分，行駛於國
    道1號南向41公里處，因有「行駛高速公路未依規定變換車
    道(駛離主線車道未依序排隊，插入正在連貫駛出主線之汽
    車中間)」之違規行為，經民眾於110年10月5日檢具違規影
    片向內政部警政署國道公路警察局第一公路警察大隊（下稱
    原舉發單位）檢舉，並經原舉發單位員警認定違規屬實，爰
    於110年11月16日填製國道警交字第ZA0000000號舉發違反道
    路交通管理事件通知單予以舉發，記載應到案日期為110年1
    2月31日前，案件於110年11月16日移送被告，原告於110年1
    1月25日提出申訴，案經原舉發單位查明陳述情節及違規當
    時情形，被告認定違規事實明確，乃依道路交通管理處罰條
    例第33條第1項第4 款、第63條第1 項（第1 款）及違反道
    路交通管理事件統一裁罰基準表等規定，於110年12月24日
    以新北裁催字第48-ZA0000000號違反道路交通管理事件裁決
    書（下稱原處分），裁處原告罰鍰新臺幣（下同）3,000 元
    ，並記違規點數1 點。原告不服，遂提起本件行政訴訟。
二、原告起訴主張及聲明：
㈠、主張要旨：
⑴、原告行經南下林口第1交流道因循路面標示指引文化北路出口
    之車道直行，過了第1交流道出口的槽化線右側路肩又增加1
    條畫有穿越虛線的的車道，此處起沿路並未設置出口專用車
    道標示及路面標示，讓原本依循文化北路出口車道直行的車
    輛若未靠右變換車道就會與右側路肩車道併行，導致到出口
    單一車道爭相下交流道的情形一再發生（詳如附件4南下林
    口第2交流道出口無專用車道標示或出口車道路面標示誤導
    ，亦無禁止變換車道警示標誌影片）。當車主照路面出口標
    示走文化北路出口車道直行，卻被先轉路肩車道的車主認為
    未依線排隊插隊搶出口車道的誤會，這是高速公路局未清楚
    標示出口車道所造成行車人的誤導與彼此衝突。故原告聲請
    貴院撤銷因公路管理單位標示不明及錯誤的出口引導而造成
    檢舉人以為原告故意不排隊插隊檢舉舉發的罰單。
⑵、並在此建議高速公路管理單位儘速比照北上五股交流道出口
    車道，於南下林口第2交流道出口設置出口專用車道標示及
    路面出口專用車道標示(詳如所附影音光碟之附件1五股交流
    道出口沿路影片、附件2出口專用車道有豎立明確標示照片
    、附件3出口專用車道路面有明確標示出口專用照片）爰狀
    請貴院判決如訴之聲明。
㈡、聲明：⑴原處分撤銷。⑵訴訟費用由被告負擔。
三、被告答辯及聲明：
㈠、答辯要旨：　　
⑴、查採證影片(附件一 影片名稱:「違規影像.mp4」)所示，減
    速車道上之車輛排隊慢速行駛在右側車道，為連貫車隊，而
    原告未依序排隊，駕駛系爭汽車於國道一號南向40.9公里過
    後隨即欲向右切進減速車道，在變換車道期間，系爭汽車駛
    在兩道路中間，不斷嘗試強行切進右側之減速車道，嚴重影
    響兩車道之行車安全。原告故稱沿路未設置「出口專用車道
    」之標誌，然此標誌之用意在於告知駕駛人行駛在此車道無
    需變換車道即能直接銜接出口匝道，係設於主線車道數縮減
    之路段，此路段道路數係增加而非縮減，無須設立出口專用
    車道標誌；又在國道一號南向40.6公里處有設置「往41B龜
    山、林口出口請靠右線」之出口預告標誌(被證6)綜前所述
    ，此路段既未設置「出口專用車道」標示，原告即應在看到
    出口預告標誌後，往右切進減速車道以利下國道，然原告遲
    至40.9公里處才向右強行切進減速車道，顯有「駛離主線車
    道未依序排隊，插入正在連貫駛出主線之汽車中間」之違規
    行為，原告行為為「未依規定變換車道」應無違誤。
⑵、按行政罰法第7條第1項規定:「違反行政法上義務之行為非出
    於故意或過失者，不予處罰。」因此，不論違規行為人係故
    意或過失而違反處罰條例第33條第1項第4款行政法上義務之
    行為，均應予處罰。
⑶、再者，原告既為合法考領汽車駕駛執照之人，有汽車車籍查
    詢資料及駕駛人基本資料（被證7）為憑，其對上述規定應
    知之甚詳，並應確實遵守。是原告前揭所述，無非單方所執
    之詞，委無足取。綜上所述，被告依法裁處，應無違誤。原
    告之訴為無理由，陳請判決如答辯聲明所載，以維法紀。
㈡、聲明：⑴原告之訴駁回。⑵訴訟費用由原告負擔。
四、爭點事項：
㈠、原告駛離主線車道，插入正在連貫駛出主線之汽車中間，是
    否構成未依規定變換車道違規行為?
㈡、沿路未設置出口專用車道標示及路面標示，造成誤導，非故
    意插隊，應撤銷原處分理由是否可採？　
五、本院的判斷：
㈠、前提事實：爭訟概要欄所載之事實，除上開爭點外，其餘事
    實業為原告於起訴狀所不爭執，且有民眾檢舉明細、國道警
    交字第ZA0000000號舉發違反道路交通管理事件通知單及送
    達資料、原告之110年11月25日申訴書、內政部警政署國道
    公路警察局第一公路警察大隊110年12月14日國道警一交字0
    000000000號函、新北裁催字第48-ZA0000000號違反道路交
    通管理事件裁決書及送達證書、內政部警政署國道公路警察
    局第一公路警察大隊111年3月7日國道警一交字0000000000
    號函送道路交通現場示意圖、採證光碟擷取照片、汽車車籍
    查詢資料及駕駛人基本資料、採證光碟（見本院卷第59頁至
    第95頁）等資料足資佐證，此事實自堪認定。
㈡、本案應適用之法令：
⑴、道路交通安全規則第90條：「駕駛人駕駛汽車，除應遵守道
    路交通標誌、標線、號誌之指示，、、、」。
⑵、道路交通安全規則第105 條：「汽車行駛於高速公路、快速
    公路或設站管制之道路，應遵守其管制之規定。」。
⑶、高速公路及快速公路交通管制規則第11條第4 款：「汽車在
    行駛途中，變換車道或超越前車時，應依標誌、標線、號誌
    指示，並不得有下列情形：四、駛離主線車道未依序排隊，
    插入正在連貫駛出主線之汽車中間。」。
⑷、道路交通管理處罰條例：
①、第7 條之1 ：
    對於違反本條例之行為者，民眾得敘明違規事實或檢具違規
    證據資料，向公路主管或警察機關檢舉，經查證屬實者，應
    即舉發。但行為終了日起逾七日之檢舉，不予舉發。
②、第33條第1 項第4 款、第6 項：
    汽車行駛於高速公路、快速公路或設站管制之道路，不遵使
    用限制、禁止、行車管制及管理事項之管制規則而有下列行
    為者，處汽車駕駛人新臺幣3,000 元以上6,000 元以下罰鍰
    ：四、未依規定變換車道。第一項之管制規則，由交通部會
    同內政部定之。
③、第63條第1 項第1 款：
    汽車駕駛人有下列各款所列條款之一者，除依原條款處罰鍰
    外，並予記點：一、有第三十三條第一項、第二項、第三十
    八條第一項、第四十條、第四十五條、第四十七條第一款至
    第三款、第四十八條、第四十九條或第六十條第二項第一款
    、第二款情形之一者，各記違規點數一點。
⑸、按「本細則依道路交通管理處罰條例第九十二條第四項規定
    訂定之。」、「處理違反道路交通管理事件之程序及統一裁
    罰基準，依本細則之規定辦理。前項統一裁罰基準，如附件
    違反道路交通管理事件統一裁罰基準表。」，違反道路交通
    管理事件統一裁罰基準及處理細則第1 條、第2 條第1 項、
    第2 項分別亦有明定，是違反道路交通管理事件統一裁罰基
    準及處理細則即係基於法律之授權所訂定，而該處理違反道
    路交通管理事件之統一裁罰基準（即「違反道路交通管理事
    件統一裁罰基準表」）已考量「違反事件」、「法條依據」
    、「法定罰鍰額度或其他處罰」、「違規車種類別或違規情
    節」、「期限內繳納或到案聽候裁決者」、「逾越應到案期
    限30日內，繳納罰鍰或到案聽候裁決者」、「逾越應到案期
    限30日以上60日以內，繳納罰鍰或到案聽候裁決者」、「逾
    越應到案期限60日以上，繳納罰鍰或逕行裁決處罰者」等因
    素，作為裁量之標準，並未違反授權之目的及裁量權之本質
    ，是其不僅直接對外發生效力，且被告亦應受其拘束而適用
    之。　
㈢、原告行政訴訟意旨略以：「沿路未設置出口專用車道標示及
    路面標示，亦無禁止變換車道警示標誌，容易造成誤導，其
    非故意插隊。」等語置辯。惟查：
⑴、依採證光碟擷取照片所示，08:11:43秒（見本院卷第87頁下
    方照片），減速車道上之車輛排隊慢速行駛在右側車道，為
    連貫車隊，而原告未依序排隊，駕駛系爭汽車由輔助車道欲
    向右切進減速車道；08:11:49秒（見本院卷第88頁上方照片
    ），原告駕駛系爭汽車往前行駛，跨越分隔車道白虛線進入
    減速車道；08:12:30秒（見本院卷第88頁下方照片），原告
    駕駛系爭汽車三分之二車身已駛入減速車道；08:12:34秒（
    見本院卷第87頁上方照片），原告駕駛系爭汽車已完全切入
    減速車道，核與道路交通現場示意圖相符（見本院卷第85頁
    ）。足見原告駕駛系爭汽車於國道一號南向40.9公里過後隨
    即欲向右切進減速車道，在變換車道期間，系爭汽車駛在兩
    道路中間，不斷嘗試強行切進右側之減速車道，嚴重影響兩
    車道之行車安全，其違規事實事證明確，亦為原告起訴狀所
    不爭執。
⑵、按「出口專用車道」之標誌，此標誌之用意在於告知駕駛人
    行駛在此車道無需變換車道即能直接銜接出口匝道，係設於
    主線車道數縮減之路段，而此路段道路數係增加而非縮減，
    無須設立出口專用車道標誌；再者，在國道一號南向40.6公
    里處有設置「往41B龜山、林口出口請靠右線」之出口預告
    標誌（見本院卷第89頁照片），綜前所述，此路段既未設置
    「出口專用車道」標示，原告即應在看到出口預告標誌後，
    往右切進減速車道以利下國道，然原告遲至40.9公里處才向
    右強行切進減速車道，顯有「駛離主線車道未依序排隊，插
    入正在連貫駛出主線之汽車中間」之違規行為，原告行為為
    「未依規定變換車道」應無違誤。
⑶、按交通標誌、標線、號誌之設置目的，在於提供車輛駕駛人
    及行人有關道路路況之警告、禁制、指示等資訊，以便利行
    旅及促進交通安全，有無設置之必要，如何設置，設置何種
    標線以及在何處設置，屬主管機關職權內依法裁量之範圍，
    是此一涉及特定地點、多數人及長期時間之交通管制行為，
    揆諸前揭法條意旨，當屬一般處分甚明。則既屬一般處分，
    依行政程序法第100條第2項、第110條第2項之規定，一般處
    分之送達得以公告為之，除公告另訂不同日期者外，自公告
    日起發生效力。是就前揭「出口專用車道標示及路面出口專
    用車道」之設置，為主管機關之「規劃行為」，即屬一種「
    公告」措施，於對外「規劃行為」完成時，即發生效力，人
    民即有遵守之義務，人民對該「規劃行為」如有不服，得循
    序提起訴願及撤銷訴訟以為救濟或提出建議或陳請。是於「
    規劃行為」經廢止、撤銷或限制其效力前，當非人民所得僅
    憑個人主觀認定而恣意決定遵守與否。
⑷、行政罰法第7條第1項規定:「違反行政法上義務之行為非出於
    故意或過失者，不予處罰。」因此，不論違規行為人係故意
    或過失而違反處罰條例第33條第1項第4款行政法上義務之行
    為，均應予處罰。原告縱如其所述，雖非故意插隊，然其應
    注意減速車道上之車輛排隊慢速行駛在右側車道，能注意而
    疏未注意減速車道係出口車道，而應緊隨減速車道後方車輛
    排隊慢速行駛，竟未依序排隊，插入正在連貫駛出主線之汽
    車中間，難認其無過失。
⑸、原告既為合法考領汽車駕駛執照之人，有汽車車籍查詢資料
    及駕駛人基本資料（見本院卷第91-93頁）為憑，其對上述
    規定應知之甚詳，並應確實遵守。是原告前揭所述，無非單
    方所執之詞，委無足取。綜上所述，被告依法裁處，應無違
    誤。
㈣、本件判決基礎已臻明確，兩造其餘攻擊防禦方法及訴訟資料
    ，經本院審核後，或與本案爭點無涉，或對於本件判決結果
    不生影響，爰無庸一一再加論述及調查，爰併敘明。
六、結論：原處分並無違誤，原告訴請撤銷為無理由，應予駁回
    。本件第一審裁判費為300 元，所以確定第一審訴訟費用額
    為300 元，由原告負擔。
七、依行政訴訟法第195 條第1 項後段、第236 條、第98條第1
    項前段、第237 條之8 第1 項、第237 條之9 第1 項，判決
    如主文。
中　　華　　民　　國　　111 　年　　4 　　月　　13　　日
                  行政訴訟庭  法  官  陳伯厚
一、上為正本係照原本作成。
二、如不服本判決，應於判決送達後20日內，向本院提出上訴狀
    並表明上訴理由（原判決所違背之法令及其具體內容或依訴
    訟資料可認為原判決有違背法令的具體事實），其未載明上
    訴理由者，應於提出上訴後 20 日內向本院補提理由書（上
    訴狀及上訴理由書均須按他造人數附繕本，如未按期補提上
    訴理由書，則逕予駁回上訴），並應繳納上訴裁判費新臺幣
    750 元。
                              書記官  陳柔吟
中　　華　　民　　國　　111 　年　　4 　　月　　14　　日